【裁判字號】    97,簡抗,4
【裁判日期】    970801
【裁判案由】    毒品危害防制條例
【裁判全文】
臺灣高雄地方法院刑事裁定               97年度簡抗字第4號
抗  告  人
即  被  告  乙○○
上列抗告人因違反毒品危害防制條例案件，不服本院高雄簡易庭
民國97年5 月30日97年度審簡字第1563號刑事裁定，提起抗告，
本院管轄第二審之合議庭裁定如下：
    主    文
原裁定撤銷，發回臺灣高雄地方法院高雄簡易庭。
    理    由
一、抗告意旨略以：抗告人即被告乙○○因違反毒品危害防制條
    例案件，經高雄地方法院以97年度審簡字第1563號判處有罪
    （下稱系爭判決），惟抗告人已於民國97年5 月23日合法提
    起上訴，是原審裁定認上訴已逾法定10日上訴期間而駁回上
    訴，應非適法，爰請求撤銷原裁定等語。
二、按送達文書，除本章有特別規定者外，準用民事訴訟法之規
    定；又送達於住居所、事務所或營業所不獲會晤應受送達人
    者，得將文書付與有辨別事理能力之同居人或受僱人，刑事
    訴訟法第62條、民事訴訟法第137 條第1 項分別定有明文。
    是若文書已付與此種同居人或受僱人，其效力自應認與交付
    本人同；反之，若非應受送達人之同居人或受僱人，則不能
    認生合法送達之效力。
  (一)按民事訴訟法第137 條第1 項所謂「同居人」，係指「與應
    受送達人居住一處共同為生活者」而言；關於是否同居之認
    定，應以是否有「居住一處並共同為生活之事實」為準，至
    戶籍地址則僅係依戶籍法所為登記之事項，並非認定住居所
    之唯一標準（最高法院94年度台抗字第687 號判決意旨參照
    ）。申言之，依一定之事實，足認以久住之意思，住於一定
    之區域者，即為設定其住所於該地，為民法第20條所明定，
    是我國民法關於住所之設定，兼採主觀主義及客觀主義之精
    神，必須主觀上有久住一定區域之意思，客觀上有住於一定
    區域之事實，該一定之區域始為住所，故住所並不以登記為
    要件（最高法院93年度台抗字第393 號意旨參照）。
  (二)查系爭判決均於97年5 月12日，分別送達至被告戶籍地「高
    雄市○○區○○街57巷25號」、現住地「高雄縣旗山鎮○○
    ○路41號」，各由被告姐夫丙○○、妻蕭琇云收受之事實，
    有抗告人個人基本資料查詢結果1 份、送達証書2 份存卷可
    稽（見原審卷第15、16、18頁）。然：
  1.送達戶籍地部分：
    抗告人實際上未曾居住於戶籍地等情，已據證人即抗告人胞
    姐甲○○到庭證稱：抗告人是我弟弟，他從來沒有在「高雄
    市○○街57巷25號」居住過，該處是我在77年間購買的房子
    ，抗告人約3 年前為了將來小孩就學需要，才將戶籍遷到該
    處等語明確，並與抗告人於97年1 月26日警詢時表示之現住
    地係與該戶籍地迥異乙節相符，足見抗告人於本院調查時辯
    稱未實際居住於戶籍地等語，應可採信。準此，抗告人既未
    居住於該處，依前述說明，其姐夫丙○○即非與抗告人共同
    生活之「同居人」。從而，原審雖將系爭判決依抗告人戶籍
    地址為送達，並由丙○○蓋章收受，仍與前引規定及判決意
    旨不符，自不生合法送達之效力，是此部分之上訴期間即無
    從計算。
  2.送達現住地部分：
    在途期間為4 日、送達日期為97年5 月12日，則上訴期間之
    末日應為97年5 月26日（該末日非例假日或紀念日）。而抗
    告人係於97年5 月23日提出上訴，有聲明上訴狀所蓋本院收
    文戳章可憑（見原審卷第24 頁），顯未逾法定上訴期間。
  (三)綜上所述，本件抗告人提出之上訴尚未逾法定上訴期間，原
    審以上訴逾期而裁定駁回上訴，係有不當；是抗告人對原裁
    定提起抗告為有理由，自應由本院予以撤銷。
三、據上論斷，應依刑事訴訟法第455 條之1 第4 項、第413 條
    ，裁定如主文。
中    華    民    國    97    年    8     月    1     日
            鳳山刑事第二庭  審判長法  官  林水城
                                  法  官  譚德周
                                  法  官  洪珮婷
以上正本證明與原本無異。
不得抗告。
中    華    民    國    97    年    8     月    1     日
                                  書記官  賴朱梅


司法院資訊處製作；財團法人民間司法改革基金會備份。
